臺灣高雄地方法院刑事判決　　　　　　100年度簡上字第107號
上　訴　人
即　被　告　秘碧貞
上列上訴人即被告因侵占案件，不服本院高雄簡易庭於民國99年
12月30日之99年度簡字第2656號第一審刑事簡易判決（聲請簡易
判決處刑案號：臺灣高雄地方法院檢察署檢察官99年度偵緝字第
2049號），提起上訴，經本院管轄之第二審合議庭判決如下：
    主  文
原判決撤銷
本件管轄錯誤，移送臺灣屏東地方法院。
    理  由
一、聲請簡易判決處刑意旨略以：被告秘碧貞於民國97年5 月15
    日12時許，在高雄市○○區○○路27號，向友人沈楹蓁借用
    其所有之車牌號碼VII-943 號輕型機車1 部，詎被告取得前
    開機車後，竟意圖為自己不法之所有，而將上開機車侵吞入
    己（起訴書並未載明在何地起意侵占），拒絕歸還，嗣沈楹
    蓁欲向被告催討，惟被告所留之行動電話及地址均無法聯絡
    ，始知上情。因認被告涉犯刑法第335 條第1 項侵占罪嫌云
    云。
二、按案件由犯罪地或被告之住所、居所或所在地之法院管轄，
    無管轄權之案件，應諭知管轄錯誤之判決，並同時諭知移送
    於管轄法院，且得不經言詞辯論為之，刑事訴訟法第5 條第
    1 項、304 條、307 條分別定有明文；再檢察官聲請簡易判
    決之案件，法院於審理後，認應管轄錯誤判決諭知者，依同
    法第452 條規定，應適用通常訴訟程序審判之。
三、本件被告祕碧貞涉嫌侵占之VII-943 號重型機車，據告訴人
    沈楹蓁指稱於97年5 月中旬在高雄市○○區○○路27號交付
    上開機車予被告。惟按侵占罪之犯罪地，係指犯罪人起意易
    持有為所有之處所而言，與原開始合法持有之地點不能混為
    一談。本件公訴人並未明確指訴被告在何地起意侵占，尚不
    得逕以原始財物交付地點資為定管轄之依據。次查，告訴人
    於本院準備程序中指稱：我與被告原租屋在同一處，將車輛
    借給被告後，我們就各自分開租屋，他之前留給我通訊地址
    係台南市仁德區○○○街34巷19號，但無法聯絡等語，足見
    告訴人交付上開機車後，被告即未住於上開高雄市鳥松區之
    居所，而居所不明。經本院查詢被告於93年至97年間戶籍地
    址均為台南市、屏東市，而於98年12月16日即遷入屏東縣東
    港鎮○○路482 號之現住地，均與高雄市無涉，此有個人戶
    籍資料查詢結果、遷徙記錄資料查詢結果各1 紙在卷可稽，
    是被告是否係於高雄市使用上開機車起意侵占，實無所憑，
    難以認定。
四、綜上，被告之犯罪地不明，其住、居所及所在地，又均非在
    原審轄區，應可認定。是本院就被告所涉上揭犯行並無管轄
    權，公訴人向無管轄權之本院聲請簡易判決處刑，揆諸前揭
    說明自有未合，原審不察，遽為實體判決，尚嫌違誤，上訴
    意旨雖未指摘及此，惟原判決既有前揭疏誤，本院自應予撤
    銷改判，並不經言詞辯論逕為諭知管轄錯誤之判決，並同時
    諭知移送於有管轄權之臺灣屏東地方法院。
五、末按檢察官聲請以簡易判決處刑之案件，經法院認為有第45
    1條之1第4項但書之情形者，應適用通常程序審判之，刑事
    訴訟法第452條定有明文。又對於簡易判決之上訴，準用刑
    事訴訟法第3編第1章及第2章之規定，管轄第二審之地方法
    院合議庭受理簡易判決上訴案件，應依通常程序審理。其認
    案件有刑事訴訟法第452條之情形者，應撤銷原判決，逕依
    通常程序為第一審判決，法院辦理刑事訴訟簡易程序案件應
    行注意事項第14項亦定有明文。本案原審對被告為簡易判決
    處刑後，經本院撤銷改判為管轄錯誤之判決，即有刑事訴訟
    法第451 條之1 第4 項但書第3 款之情形，故依前揭規定，
    應由本院合議庭逕依通常程序審理後，自為第一審判決，當
    事人（即檢察官、被告）如不服本判決，仍得於法定上訴期
    間內，向管轄之第二審法院就此部分提起上訴，併此敘明。
據上論斷，應依刑事訴訟法第452 條、第455 條之1 第1 項、第
3 項、第369 條第2 項、第364 條、第304 條、第307 條，判決
如主文。
中    華    民    國   100    年    5     月    31    日
                  刑事第十一庭  審判長法  官  李代昌
                                      法  官  林韋岑
                                      法  官  鄭  瑋
以上正本證明與原本無異。
如不服本判決，應於判決送達後10日內，向本院提出上訴狀。
中    華    民    國   100    年    6     月    1     日
                                      書記官  蔡佩珊